【裁判字號】    99,上易,895
【裁判日期】    990601
【裁判案由】    賭博
【裁判全文】
臺灣高等法院刑事判決                 99年度上易字第895號
上  訴  人
即  被  告  乙○○
上列上訴人即被告因賭博案件，不服臺灣臺北地方法院98年度易
字第3441號，中華民國99年1 月29日第一審判決（起訴案號：臺
灣臺北地方法院檢察署98年度偵字第14134 號），提起上訴，本
院判決如下：
    主  文
原判決關於乙○○部分撤銷。
乙○○共同意圖營利，聚眾賭博，處有期徒刑貳年，緩刑伍年，
緩刑期間付保護管束，並向公庫支付新台幣參拾萬元，及向指定
之公益團體、地方自治團體或社區提供貳佰小時之義務勞務。扣
案如附表所示之物均沒收。
    事  實
一、乙○○、甲○○，夥同鍾嘉芸、陳淑芳、蔡明吟、陳氏玉青
    ，共同基於意圖營利供給賭博場所、聚眾賭博之犯意聯絡，
    甲○○提供台北縣新店市○○路36號1 樓作為其等經營六合
    彩簽賭站之地點，供給不特定賭客簽注聚賭，乙○○、甲○
    ○並自民國98年1 月間起，共同僱用鍾嘉芸、蔡明吟、陳氏
    玉青，另自98年4 月間起共同僱用陳淑芳，由甲○○、鍾嘉
    芸、蔡明吟、陳淑芳接受傳真或電話簽注、整理計算簽單資
    料、統計分析下注冷熱門號碼，鍾嘉芸、蔡明吟、陳淑芬填
    寫及統計簽注金額後，再將總表交予乙○○、甲○○，陳氏
    玉青則負責把風及監看監視器，鍾嘉芸、蔡明吟、陳淑芳每
    期開獎日領取薪水3 千元，陳氏玉清則領月薪1 萬至1 萬5
    千元不等。乙○○、甲○○並設置傳真機11台及以甲○○名
    義申請之市內電話19線（00000000、00000000、00000000、
    00000000、00000000、00000000、00000000、00000000、00
    000000、00000000、00000000、00000000、00000000、0000
    0000、00000000、00000000、00000000、00000000、000000
    00號），該簽賭站之賭博方式為每逢星期二、四、六，以當
    日開獎之香港六合彩開獎號碼為對獎依據，簽注號碼與開獎
    號碼相同者，「二星」（即簽注2 個號碼）每注可得5,700
    元、「三星」每注可得57,000元，「四星」每注可得70萬元
    ，簽中者由乙○○轉帳匯付彩金，如未簽中，賭資均歸乙○
    ○、甲○○所有，自98年1 月3 日起迄查獲日98年6 月4 日
    止共計開獎64次，每期簽賭金約100 萬元。嗣於98年6 月4
    日20時20分，為警搜索上址當場查獲，並扣得傳真機11台、
    監視器（含鏡頭、螢幕、分割器）1 組、印表機2 台、桌上
    型電腦（含鍵盤、螢幕）2 台、筆記型電腦5 台、計算機10
    台、簽單1 箱。
二、案經台北縣政府警察局報告台灣台北地方法院檢察署檢察官
    偵查起訴。
    理  由
一、被告之選任辯護人張景豐經本院合法傳喚，無正當理由未到
    庭執行職務（張景豐律師於民國99年5 月13日始具狀到院陳
    明解除委任，又狀中所稱未接獲本院開庭通知云云，與事實
    不符），惟因本案非屬強制辯護案件，爰不待其到庭逕為判
    決。
二、被告對於公訴人所提之證據資料及以下本院作為判斷依據之
    各項證據資料，均不爭執其證據能力，本院審酌該等言詞供
    述及書面作成時之情況認為適當，均無不宜作為證據之情事
    ，依刑事訴訟法第159條之5規定，均得作為證據。
三、上揭犯罪事實，業據上訴人即被告乙○○於本院審理期日坦
    承不諱，並有傳真機11台、監視器1 台、印表機2 台、桌上
    型電腦2 組、筆記型電腦5 組、計算機10台、簽單1 箱扣案
    可資佐證，以及台北縣政府警察局刑事警察大隊扣押物品目
    錄表（98年度偵字第14134 號卷一第38頁）、甲○○申設電
    話一覽表（同上卷第52頁）、現場查獲照片6 張（同上卷第
    53-55 頁）在卷可稽。被告乙○○於偵查中供承每期簽賭金
    約100 萬元（98年度偵字第14134 號卷二第189 頁），佐以
    員警查扣之賭客簽注單，以98年6 月4 日、98年5 月30日為
    例，簽注單上所載之金額均達100 萬元以上，堪認該簽賭站
    每期最少均有100 萬元之簽賭金。
四、同案被告即證人甲○○、鍾嘉芸、陳淑芳、蔡明吟、陳氏玉
    青均固坦承有於上開時、地共同參與犯行，僅否認被告甲○
    ○係與被告乙○○共同經營上開簽注站之事實一節。然查關
    於被告甲○○確有與被告乙○○共同經營上開簽注站之事實
    ，業據被告乙○○於上訴意旨中指陳明確，此外，衡諸本案
    經查獲之上開簽注站為被告甲○○之住處，又查經營簽注業
    務所使用之市內電話19線（00000000、00000000、00000000
    、00000000、00000000、00000000、00000000、00000000、
    00000000、00000000、00000000、00000000、00000000、00
    000000、00000000、00000000、00000000、00000000、0000
    00 00 號）乃以被告甲○○之名義申請而來，又查觀之卷附
    被告乙○○於聯邦銀行000000000000帳戶往來明細資料，見
    被告乙○○該帳戶，經常有大筆款項匯往甲○○所有之聯邦
    銀行000000000000號帳戶（偵查卷第41、42、44、47、48、
    51、54頁）。凡此，得見甲○○應非僅是被告乙○○之受雇
    人至明，基此被告乙○○翻異前詞，辯稱被告甲○○亦係本
    案簽注站之負責人一節，信而有徵，足以採信。另查觀之卷
    附被告乙○○多個金融機構帳戶，有作為經營上開簽注站之
    用，業據其供承在卷，且有各該帳戶之往來明細資料可憑，
    由此亦見被告乙○○並非僅是甲○○之受雇人，其二人當係
    同為本案簽注站之共同負責人，彰彰甚明。綜上，本件事證
    明確，被告乙○○犯行均堪認定。
五、核被告乙○○所為，均係犯刑法第268 條前段之意圖營利供
    給賭博場所罪及同條後段之意圖營利聚眾賭博罪。公訴意旨
    認被告所為涉有刑法第266 條第1 項之賭博罪嫌，然按刑法
    第266 條第1 項之犯罪，以在公共場所或公眾得出入之場所
    為要件，又私人家宅，自非公共場所，亦非當然為公眾得出
    入之場所（院字第1403號、第1637號解釋參照），經查本件
    被告所供給之賭博場所即台北縣新店市○○路36號1 樓並非
    公共場所，且卷內又無證據足認該處為公眾得出入之場所，
    自難認符合該罪之要件，此部分因與前開科刑部分為想像競
    合犯之裁判上一罪關係，爰不另為無罪之諭知。被告乙○○
    、甲○○共同擔任簽賭站負責人，僱用被告鍾嘉芸、陳淑芳
    、蔡明吟、陳氏玉青，就聚眾簽賭一事有犯意聯絡及行為分
    擔，為共同正犯。按刑事法若干犯罪行為態樣，本質上原具
    有反覆、延續實行之特徵，立法時既予特別歸類，定為犯罪
    構成要件之行為要素，則行為人基於概括之犯意，在密切接
    近之一定時、地持續實行之複次行為，倘依社會通念，於客
    觀上認為符合一個反覆、延續性之行為觀念者，於刑法評價
    上，即應僅成立一罪，學理上所稱「集合犯」之職業性、營
    業性或收集性等具有重複特質之犯罪均屬之。本件被告乙○
    ○自98年1 月間起至98年6 月4 日為警查獲時止，在上址多
    次反覆持續提供賭博場所及聚眾賭博以牟利而未曾間斷，其
    行為應評價為包括一罪之集合犯，而論以一罪。被告等6 人
    以一行為，同時觸犯上開二罪名，應依想像競合犯規定，論
    以情節較重之意圖營利聚眾賭博罪。
六、原審對於被告乙○○論罪科刑，本非無見。然查被告甲○○
    與被告乙○○同係本案上開簽注站之負責人，原審未經詳察
    ，遽採被告甲○○等不實之供詞，認定被告乙○○係本案上
    開簽注站之唯一負責人，與犯罪實情有所不符，應有違誤。
    綜上，被告乙○○上訴指稱原審判決認定事實有上開之違誤
    ，即為有理由，本院爰將原審判決撤銷改判。爰審酌被告乙
    ○○與同案被告甲○○同係簽賭站負責人，該簽賭站每期簽
    賭金在100 萬元以上，經營時間約達半年，以簽賭金額計算
    約達6,400 萬元，規模不可謂不大，並共同雇用被告鍾嘉芸
    、蔡明吟、陳淑芳、陳氏玉清接受賭客簽注、計算牌支、監
    看監視器，犯後曾匿飾被告甲○○之同為簽注站負責人之實
    情，於本院審理時始坦承全部犯行等一切情狀，量處如主文
    第二項所示之刑。末查被告乙○○前均未曾因故意犯罪受有
    期徒刑以上刑之宣告，有卷附台灣高等法院被告前案紀錄表
    可按，經此司法偵審程序後，當知所警惕，本院認就被告乙
    ○○所宣告之刑以暫不執行為適當，爰諭知緩刑期間如主文
    二項所示，並命其向公庫支付30萬元，及向指定之公益團體
    、地方自治團體或社區提供200 小時之義務勞務，緩刑期間
    並依刑法第93條第1 項第2 款規定付保護管束。
七、扣案如附表所示之扣案之傳真機11台、監視器1 台（含鏡頭
    、螢幕、分割器）、印表機2 台、桌上型電腦2 台（含鍵盤
    、螢幕）、筆記型電腦5 台、計算機10台、簽單1 箱，係被
    告乙○○所有，供本件犯罪所用之物，業經被告乙○○供明
    在卷，爰依刑法第38條第1 項第2 款之規定，宣告沒收。
八、被告乙○○、證人甲○○、鍾嘉芸、陳淑芳、蔡明吟、陳氏
    玉青等人涉嫌偽證部分，應由檢察官分案偵處，以維護司法
    偵審之純潔、公正。
九、據上論斷，應依刑事訴訟法第369 條第1 項前段、第364 條
    、第299 條第1 項，刑法第28條、第268 條、第55條、第38
    條第1 項第2 款、第74條第1 項第1 款、第74條第2 項第4
    款、第5 款、第93條第1 項第2 款，刑法施行法第1 條之1
    ，判決如主文。
本案經檢察官孫冀薇到庭執行職務。
中    華    民    國    99    年    6     月    1     日
                  刑事第九庭審判長法  官  陳貽男
                                  法  官  楊炳禎
                                  法  官  周盈文
以上正本證明與原本無異。
不得上訴。
                                  書記官  張郁琳
中    華    民    國    99    年    6     月    1     日
附錄：本案論罪科刑法條全文
中華民國刑法第268條
（圖利供給賭場或聚眾賭博罪）
意圖營利，供給賭博場所或聚眾賭博者，處3 年以下有期徒刑，
得併科3 千元以下罰金。
附表
┌──┬───────────────┬─────────┐
│編號│   扣  案  物                 │  數    量        │
├──┼───────────────┼─────────┤
│1   │傳真機                        │10台              │
├──┼───────────────┼─────────┤
│2   │監視器（含鏡頭、螢幕、分割器）│1組               │
├──┼───────────────┼─────────┤
│3   │印表機                        │2台               │
├──┼───────────────┼─────────┤
│4   │桌上型電腦（含鍵盤、螢幕）    │2組               │
├──┼───────────────┼─────────┤
│5   │筆記型電腦                    │2組               │
├──┼───────────────┼─────────┤
│6   │計算機                        │10台              │
├──┼───────────────┼─────────┤
│7   │簽單                          │1箱               │
└──┴───────────────┴─────────┘

司法院資訊處製作；財團法人民間司法改革基金會備份。
